【裁判字號】    92,繼更,3
【裁判日期】    920929
【裁判案由】    拋棄繼承
【裁判全文】
臺灣臺北地方法院民事裁定  九十二年度繼更字第三號
    聲  請  人
    即 繼 承人  沈文賢
右聲請人聲明拋棄繼承權事件，前經本院於九十二年二月十八日以九十二年度繼字第
六八號裁定准予備查，嗣經台灣高等法院於中華民國九十二年七月十五日以九十二年
家抗字第一二五號裁定廢棄並發回本院更為審理，本院裁定如左：
    主      文
聲請駁回。
程序費用由聲請人負擔。
    理      由
一、按繼承人拋棄其繼承權，應於知悉其得繼承之時起二個月內以書面向法院為之，
    民法第一千一百七十四條第一項、第二項前段定有明文。
二、查本件聲請人（即繼承人）聲請意旨略以：被繼承人沈榮輝雖為聲請人之生父，
    惟其早在十多年前即已拋妻棄子，聲請人母親沈王秀雲並於民國八十三年二月帶
    著聲請人及其他子女變更住所，與被繼承人間已無任何往來。詎於民國九十一年
    十二月下旬，聲請人方自部隊退伍，經聲請人兄長沈建德告知始悉被繼承人業已
    死亡，爰依民法第一千一百七十四條之規定，自知悉繼承之時起二個月內向鈞院
    聲請拋棄繼承云云，並提出戶籍謄本影本、死亡證明書影本、戶籍登記簿影本、
    退伍令影本、存證信函及回執影本、印鑑證明、繼承系統表等件為證。
三、經查，被繼承人沈榮輝係於中華民國九十一年七月二十三日死亡，而聲請人乃其
    次子，目前未婚，依民法第一千一百三十八條之規定，聲請人乃被繼承人沈榮輝
    之第一順序繼承人等情，有前揭死亡證明書及戶籍謄本在卷足考。而本件聲請人
    係遲至民國九十二年一月十六日始具狀向本院聲請拋棄繼承，此亦有本院收收狀
    戳章附於前述九十二年度繼字第六八號拋棄繼承事件卷宗第四頁可佐。茲聲請人
    雖主張其迨至民國九十二年十二月下旬，始知情被繼承人沈榮輝死亡之事實，故
    其拋棄繼承之主張並未逾期等語。但查，經台灣高等法院以聲請人於退伍前有無
    因被繼承人沈榮輝死亡請喪假或申領相關津貼之情事等問題函詢國防部，而依國
    防部空軍總司令部於民國九十二年六月十八日以空勤字第○九二○○○六○九三
    號函並檢送休假紀錄卡，其函內則謂「本軍退伍士兵沈文賢服役期間於民國九十
    一年九月二十日至十月四日請喪假十五日‧‧‧」，而按諸卷附常備兵補充兵服
    役規則第三十五條第二項第三款第一目所載，僅有「父母、配偶死亡者」始得給
    假十五日，乃聲請人既未婚，其母親沈王秀雲復健在，是其自係因父親即被繼承
    人沈榮輝死亡，方向其服役單位請喪假無疑。是參酌前述，聲請人至遲當於九十
    一年九月二十日請喪假之日即已知悉被繼承人沈榮輝死亡而得為繼承之事實甚明
    ，然其竟遲至民國九十二年一月十六日始向本院聲明拋棄繼承已如前述，自逾前
    揭二個月之期間，其聲明自不合法，應予駁回。
四、依非訟事件法第八條第一項前段，裁定如主文。
中      華      民      國    九十二    年      九      月    二十九    日
                                  家事法庭法      官  蕭胤瑮
右為正本係照原本作成。
如對本裁定抗告，須於裁定送達後十日之不變期間內，向本院提出抗告狀。
中      華      民      國    九十二    年      九      月    二十九    日
                                          書  記  官  王文心

司法院資訊處製作；財團法人民間司法改革基金會備份。
